最高法院刑事判決　　　　　　一○○年度台上字第三七六六號
上　訴　人　陳正文
上列上訴人因公共危險案件，不服台灣高等法院中華民國一○○
年五月十一日第二審判決（一○○年度上訴字第八七二號，起訴
案號：台灣板橋地方法院檢察署九十九年度偵字第二三二二四號
），提起上訴，本院判決如下：
    主  文
上訴駁回。
    理  由
按刑事訴訟法第三百七十七條規定：上訴於第三審法院，非以判
決違背法令為理由，不得為之；是提起第三審上訴，應以原判決
違背法令為理由，係屬法定要件。如果上訴理由書狀並未依據卷
內訴訟資料具體指摘原判決不適用何種法則或如何適用不當，或
所指摘原判決違法情事，顯與法律規定得為第三審上訴理由之違
法情形不相適合時，均應認其上訴為違背法律上之程式，予以駁
回。又證據之取捨與其證明力之判斷，以及事實有無之認定，屬
事實審法院之職權，苟其取捨證據與判斷證據證明力並不違背經
驗法則及論理法則，即不容任意指為違背法令，而執為第三審適
法之上訴理由。原判決綜合全案卷證資料，本於事實審法院之推
理作用，認上訴人陳正文有其事實欄所載公共危險之犯行。因而
維持第一審論其以放火燒燬現供人使用之住宅未遂罪，累犯，依
刑法第五十九條規定酌減其刑後，量處有期徒刑二年之判決。已
敘明憑以認定之證據及理由，且對上訴人以其當時施用第二級毒
品安非他命致減損其辨識能力及伊係放火燒燬自家應非構成刑法
第一百七十三條第三項、第一項之罪責等所辯各節，如何均不足
採，詳加說明指駁。所為論斷，俱有卷存證據資料可資覆按。上
訴人上訴意旨略稱：伊行為當時因吸食安非他命致精神錯亂，無
法辨識其行為招致之錯誤結果；又因己意中止其行為者，為中止
未遂。且係在自家放火未遂，應僅處一年以下有期徒刑之刑，原
判決處有期徒刑二年量刑太重等語。然原判決係依憑上訴人之自
白，證人陳政男、楊豐瑜之證述，卷附新北市政府消防局民國九
十九年八月十日火災原因調查鑑定書（檔案編號：H10H03N1）暨
現場照片、新北市政府警察局海山分局轄內陳正文涉嫌公共危險
案現場初步勘察報告等證據資料，為綜合判斷，認上訴人有上開
放火之犯意及犯行，尚非無據。又本案因有上訴人以外之人報案
，致未發生燒燬結果之「障礙未遂」，亦經上訴人供述在卷，並
有上開火災原因調查鑑定書內火災出動觀察紀錄可佐（見偵查卷
第十一、五○頁）。上訴意旨指其係中止未遂，尚有誤會。原判
決另說明上訴人本件犯行前，縱有憂鬱症及自殺意念，但其程度
並非嚴重，亦未影響其事物之理解，且可回憶案發之過程，未達
喪失辨識其行為違法或依其辨識而行為之能力。況上訴人自少年
時期即施用毒品，更於九十七、九十八年間因數度施用第二級毒
品而入監服刑，屢誡不改，顯見其戒除毒癮之意志薄弱，本件雖
係欲放火自燃，結束其生命，並施用安非他命。然其於案發時（
九十九年八月三日），距其自監獄執行完畢釋放出監不過十六日
，在監執行長達一年九月，是案發前上訴人應無長期施用安非他
命之可能。衡以上訴人於鑑定醫師為精神狀態檢查時曾「否認當
下有幻聽或妄想等症狀」，及其可回憶案發之過程等情狀，堪認
案發前上訴人縱有容任自己施用安非他命之行為，於行為前後，
亦並非對外界事務全然缺乏知覺理會及判斷作用而無自由決定意
思之能力，或此項能力較普通人之平均程度明顯減退之情形。則
其於案發前縱施用安非他命，且在安非他命之作用與憂鬱情緒影
響下，造成可能減損其辨識行為違法之能力，亦應認其係施用安
非他命自陷於類「精神障礙」狀態，屬「原因自由」行為，依刑
法第十九條第三項之規定，不能適用同法第十九條第一、二項之
規定免除或減輕其刑責。又上訴人「故意」放火燒燬未遂之「房
屋乃其母親所有」，並非其過失而燒燬自己所有物，原審適用法
則，亦無違誤；上訴意旨徒以原判決已明白論斷之事項，任意指
摘，核非上訴第三審之適法理由。至其他上訴意旨或就原審採證
認事之職權行使，任意指摘違背法令，或泛指原判決量刑不當或
對有無主觀犯意及部分不影響事實認定與判決結果之枝節問題，
仍為單純事實之爭辯，均與法律規定得為第三審上訴理由之違法
情形不相適合。本件上訴違背法律上之程式，應予駁回。
據上論結，應依刑事訴訟法第三百九十五條前段，判決如主文。
中    華    民    國  一○○  年    七    月   十四   日
                      最高法院刑事第五庭
                          審判長法官  洪  文  章  
                                法官  王  居  財  
                                法官  郭  毓  洲  
                                法官  韓  金  秀  
                                法官  沈  揚  仁  
本件正本證明與原本無異
                                      書  記  官  
中    華    民    國  一○○  年    七    月   十八   日
                                                      Q